【裁判字號】    97,交抗,2252
【裁判日期】    971223
【裁判案由】    違反道路交通管理處罰條例
【裁判全文】
臺灣高等法院交通事件裁定            97年度交抗字第2252號
    抗  告  人
    即受處分人  甲○○
上列抗告人因違反道路交通管理處罰條例案件，不服臺灣板橋地
方法院97年度交聲字第1764號， 中華民國97年9月12日所為裁定
，提起抗告，經本院於97年10月16日，以97年度交抗字第1524號
裁定撤銷發回後，臺灣板橋地方法院復於97年11月21日，更為97
年度交聲更字第904號裁定，抗告人仍表不服，提起抗告， 本院
裁定如下：
    主  文
抗告駁回。
    理  由
一、原處分意旨略以： 異議人即受處分人甲○○於民國97年4月
    12日晚間9時25分許，騎乘車號6HJ-572號重型機車，沿臺北
    縣樹林市○○路往新莊方向行駛，行經樹新路與俊英街交岔
    路口時，因行經有燈光號誌管制之交岔路口闖紅燈之違規行
    為，經警掣單舉發，原處分機關乃依道路交通管理處罰條例
    第53條第1項、第63條第1項第3款規定，裁處罰鍰新臺幣180
    0元，並記違規點數3點。
二、異議意旨略以：異議人即受處分人於97年4月12日晚間9時25
    分許，騎乘車號6HJ-572號重型機車， 行經臺北縣樹林市○
    ○路與俊英街口時，因有「闖紅燈（直行）」違規行為，為
    警攔停當場掣單舉發；惟舉發當時警員躲在空車格，前方視
    線被前方停車格所停車身擋住視線，加上夜間視差及距離停
    止線甚遠，只能看見紅綠燈號誌及本車車燈，無法看清楚本
    車車身及地面上停止線，且該路口紅綠燈並無倒數讀秒器設
    置，異議人通過路口停止線時所見之燈號號誌即可能為綠燈
    將滅之最後一秒，黃燈時間約3秒， 當時車速為20至30公里
    ，無法在3秒通過長達約34公尺之路口， 警員有誤判之可能
    性，且並無積極性證據佐證，為此不服，爰依法聲明異議，
    請求撤銷原處分等語。
三、原裁定以：
（一）按汽車駕駛人（包括機器腳踏車），行經有燈光號誌管制
      之交岔路口闖紅燈者，處新臺幣1800元以上5400元以下罰
      鍰，並記違規點數3點，道路交通管理處罰條例第53條第1
      項、第63條第1項第3款分別定有明文。
（二）經查：
  １、本件異議人即受處分人於97年4月12日晚間9時25分許，騎
      乘車號6HJ-572號重型機車， 沿臺北縣樹林市○○路往新
      莊方向行駛，行經樹新路與俊英街交岔路口時，因行經有
      燈光號誌管制之交岔路口闖紅燈之違規行為，經臺北縣政
      府警察局員警以北縣警交字 第C00000000號通知單舉發一
      情， 有臺北縣政府警察局北縣警交字第C00000000號舉發
      違反道路交通管理事件通知單影本1件在卷可稽。
  ２、異議人雖以前開情詞置辯，惟證人即負責舉發之臺北縣政
      府警察局樹林分局三多派出所員警高宗維於原法院到庭證
      稱：「（問：說明舉發經過？）當時97年4月12日晚上9時
      25 分，我與同仁在樹林市○○路、 俊英街口往新莊方向
      ，發現異議人在紅燈已亮起3秒鐘他還騎乘重機車直行 ，
      所以我們就開單舉發。」、「（問：異議人方才所述你當
      時執勤為夜間有視差，且你執勤之位置與異議人違規之地
      點有1百多公尺之距離有何意見？） 當時沒有什麼視差就
      是紅燈之後過3秒他才過來，事實是明確，至於1百多公尺
      並沒有那麼遠，應有50公尺，雖然是50多公尺，還是看得
      很清楚。」、「（問：之前是否認識異議人？）不認識。
      」、「（問：與異議人之前有過仇怨？」沒有。」（見原
      法院97年度交聲字第1764號卷第20頁）；「（問：據你前
      次在庭證述你當時所站的位置，是在一處收破爛的回收場
      ？）是，沒錯，我今日有帶相片來。 我就是站在編號1那
      張相片上的位置，我的對面是加油站， 編號2那張相片上
      藍藍的地方就是加油站，我就是站在加油站的對面。」、
      「（問：你站的位置究竟離紅燈多遠？）大概50公尺。」
      、「（問：當時異議人闖紅燈的情形如何？）當時紅燈亮
      了3、5秒之後他闖紅燈騎過來。」、「（問：異議人是否
      是在燈號要變換的時候才騎過路口？）異議人是在燈號變
      成紅燈3、5秒之後才騎過路口，並不是在紅燈後3、5秒後
      騎過我的前面。」等語（見原審法院97年11月11日訊問筆
      錄第2頁）， 另證人即樹林義警中隊三多分隊隊員陳永山
      亦到庭證稱：「（問：97年4月25日晚上9點25分是否有跟
      警員高宗維在樹林市○○路與俊英街附近執勤？）有。」
      、「（問：當日是否有攔1部6HJ-572號重型機車？）我當
      天跟高宗維警員有攔1部闖紅燈的機車， 已經變成紅燈了
      ，異議人沒有停，還是闖過來，我們就攔他。我們一般是
      黃燈變成紅燈之後我們會默數5秒， 他還是闖過來我們才
      會攔，這件也是已經紅燈4、5秒之後他才闖過來，車號我
      已經不太記得了，駕駛人就是異議人沒有錯。」、「（問
      ：當日你們所站的位置為何？）我們站的位置是在加油站
      的對面往前一點點，距離俊英街、樹新路交岔路口大概有
      15至20公尺， 就是距離編號2相片比較上面的人行道大概
      15至20公尺。」、「（問：你們當天站的位置是否是站在
      編號1相片處？）是 。」、「（問：樹新路跟俊英街口的
      紅綠燈距離停止線大概多遠？）大概是6公尺。」、「（
      問：你是否確定異議人所騎乘的機車有闖紅燈？）確定，
      已經變成紅燈幾秒之後他還是闖過來，我們看到變成紅燈
      已經有4、5秒鐘他從路口那邊過來， 到我們前面應該有7
      、8秒，他當時的時速也不快， 不知道在想什麼。」等語
      （見原法院97年11月11日訊問筆錄第4頁至第5頁），是證
      人高宗維、陳永山經原法院隔離訊問結果，無論係就其二
      人當時所站立之位置、距離路口之距離及目擊異議人闖紅
      燈之經過等情節，渠等之證述內容均屬相符；另經原法院
      提示證人高宗維所提供編號1之照片供異議人辨識， 異議
      人亦稱在舉發地點確實有該等處所，益見證人高宗維、陳
      永山證稱渠等當時係站在編號1照片所示之位置前一節 ，
      應非無據，而由證人高宗維所提供之現場照片觀之，證人
      高宗維、陳永山當時所站立之位置即係在加油站對面，距
      離交岔路口非遠，並無異議人所稱145公尺之遠； 且以證
      人高宗維係臺北縣政府警察局樹林分局三多派出所之警員
      ，平日職司犯罪偵查及道路交通管理、維護交通秩序之指
      揮稽查等工作，證人陳永山與異議人間，素昧平生又無怨
      隙，證人高宗維、陳永山殊無甘冒偽證罪責，故為不實證
      述之理由存在，是證人高宗維、陳永山上開證述情節，應
      屬可信。
  ３、至異議人雖以證人高宗維、陳永山無法記憶其當時所騎機
      車之車身顏色，而稱證人高宗維、陳永山之證言為不可採
      ，惟由本件舉發違反道路交通管理事件通知單收受通知聯
      者簽章欄內記載「拒簽（駕駛人稱其要申訴）」，及異議
      人在交通違規案件陳述書中之陳述可知，異議人在遭舉發
      當時即已向證人高宗維、陳永山表達不服之意，並與證人
      高宗維就有無闖紅燈一節有所爭執，在此情形下，證人高
      宗維、陳永山對於當日之情形當會特別有印象，然以舉發
      當時距今已有7月之久，證人高宗維、 陳永山又無法預見
      將來有至法庭陳述當天經過情形之必要，以人之記憶之有
      限，證人高宗維、陳永山遺忘當日異議人所騎機車之車身
      顏色，乃屬正常之事，當不能僅以證人高宗維、陳永山不
      記憶異議人所騎機車之車身顏色一節，即謂證人高宗維、
      陳永山之證言並非實在；另證人高宗維於原法院雖證稱係
      站在樹新路上一處收受破爛處，異議人並爭執舉發地點附
      近並無收受破爛之店家，惟證人高宗維於原法院調查時已
      提出其當時所站立位置之照片，證人陳永山亦同證稱其等
      二人當時確係站在編號1照片前，即加油站對面之位置 ，
      足見確有證人高宗維所稱之處所存在，至多僅係證人高宗
      維對該等處所究係民宅、收受破爛處或供作其他用途有所
      誤認而已，且由照片觀之，證人高宗維、陳永在當時所站
      立之位置確實距離路口約僅50公尺，而非異議人所稱之14
      5 公尺，附此敘明。
  ４、又依異議人所述，樹新路與俊英街口紅綠燈與停止線間之
      距離為6公尺，路口寬約34公尺（ 包含兩行人穿越道在內
      之距離），其當時之車速約20至30公里，及證人高宗維、
      陳永山證稱異議人係在紅燈亮起後3至5秒通過路口， 約7
      至8秒通過證人高宗維、陳永山所站立之位置前， 當時證
      人高宗維、 陳永山站立之位置距離路口即編號2照片上方
      行人穿越道約15至20公尺，再參酌一般駕駛人在相關案件
      陳述有關自己之車速時，多會有低報車速之情形，及異議
      人當時係年滿27歲之青壯男子，並非高齡之駕駛人，一般
      青壯之男性駕駛人實少有以龜速行進之駕駛習慣，且車速
      過低時，亦極易造成車身之不平衡等情，則以異議人自陳
      其當時之車速約在20至30公里之間研判，異議人當時之車
      速應係接近於30公里，而非20公里。因之，以異議人當時
      之行車速度應係在時速近30公里換算，異議人所騎之機車
      1秒鐘可前進之距離約在8.33公尺左右，以黃燈之秒數為3
      秒，證人陳永山又係在紅燈亮起後7至8秒看見異議人經過
      前方，倘如異議人所言，其係在綠燈最後一秒通過停止線
      ，則自其通過停止線至到達證人高宗維、陳永山所站立之
      位置前約略經過10秒鐘，換算異議人所騎機車可前進之距
      離應為83.3公尺左右，此等距離遠遠超過證人高宗維、陳
      永山距離路口之50公尺甚多，顯見異議人絕無於綠燈時通
      過停止線之可能，是異議人辯稱其通過停止線時係綠燈一
      節，洵無可採。
  ５、再者，考量交通違規行為又多屬迅速、稍縱即逝及不可回
      復等特性，舉發機關或原處分機關若能提出更多之法定證
      據方法，例如人證、書證、物證等證據資料以供司法審查
      之交通法庭加以判斷該交通違規行為之存否，自屬允當，
      惟若因前揭交通違規行為特性而無法提供更多相關之書證
      、物證時，則舉發員警於司法審查之訴訟程序上立於證人
      之地位而證述其當時親身目擊及見聞之交通違規行為經過
      ，亦屬於法定證據方法之一之人證證述，於法亦不有違，
      並不以提出採證照片為唯一之證據方法，至於舉發員警立
      於證人之地位所為之證述是否可採，此乃交通法庭依經驗
      及論理法則判斷其證明力為何而得否採擇之心證層次，斷
      不可以舉發員警作為證人之所述，因不可能反於其先前所
      為舉發而認均不可採，而全盤否定其立於證人地位所為之
      陳述。至異議人稱證人可能因為夜間視差而有所誤判，此
      僅係異議人主觀之臆測之詞，異議人並未就此提出任何科
      學或客觀證據以供原審法院參酌，自無可採。故於本件中
      ，舉發員警高宗維、義警陳永山於原法院調查中既已居於
      證人之地位具結陳述其所親身目擊及見聞本件異議人騎乘
      上開機車在臺北縣樹林市○○路與俊英街口有闖紅燈之違
      規行為，其證言應屬可信，亦如前述，是異議人所辯，均
      無可採，異議人確於前揭時、地騎乘上開機車闖紅燈之違
      規事實，自堪認定。
（三）從而，本件異議人前開違規事證已足堪認定。則原處分機
      關依據前揭道路交通管理處罰條例第53條第1項、 第63條
      第1項第3款之規定，裁處異議人罰鍰新臺幣1800元，並記
      違規點數3點，核無違誤。本件異議人之異議為無理由 ，
      應予駁回，經核並無違誤。
四、抗告人抗告意旨略以：
（一）本件案發地點車水馬龍，證人高宗維面對正向來車時，視
      覺當受來車燈光之影響，證人高宗維對於離其最近之來車
      顏色，已不記得，但案發路口號誌並無讀秒器，證人高宗
      維竟能明確證稱抗告人係紅燈3秒後闖紅燈， 參以證人高
      宗維根本不知停止線距離號誌有6公尺， 足見證人高宗維
      所述實有可疑。
（二）原裁定雖載明證人高宗維、陳永山係採隔離訊問， 惟該2
      名證人彼此相識且一同執行攔檢，縱為隔離訊問，仍有訊
      前串供之虞，證人陳永山所述，仍不足採信。
（三）常人應無法單憑照片即可斷定本案所涉違規地點與員警欄
      停地點相距50公尺，且應考駕照時，慢速前進為考試項目
      之一，證人陳永山經證人高宗維請託前往作證，應有幫助
      證人高宗維而多報抗告人自路口行至證人高宗維之秒數之
      可能，況證人高宗維僅係心中讀秒，並未看錶讀秒；參以
      案發當日氣候寒冷，騎乘機車遇冷風吹襲而車速偏慢，亦
      合常情。原審完全採取證人高宗維之證述，顯令抗告人不
      服。
（四）原審僅以證人高宗維、陳永山不會做出偽證，而未派員前
      往實地勘查、測距，完全採信證人所言，抗告人僅係要求
      清白，絕無可能僅為1800元即多次請假。爰請撤銷原裁定
      ，更為適法之裁定等語。
五、惟查：
（一）本件抗告人於上開時間， 騎乘車牌號碼6HJ-572號重型機
      車，沿臺北縣樹林市○○路往新莊方向行駛，行經有燈光
      號誌管制之樹新路與俊英街交岔路口時，而有闖紅燈之違
      規行為，為警掣單舉發，經證人即舉發員警高宗維先後於
      原審97年度交聲字第1764號、97年度交聲更字第49號案件
      審理中，到庭具結，並為相同之證述，有原審上開案件審
      理筆錄在卷可稽。又原審法院97年度交聲字第1764號裁定
      經本院撤銷發回後，嗣於97年度交聲更字第49號調查中，
      另命證人即案發當時協同舉發員警高宗維共同值勤之陳永
      山具結並證述如前，復有臺北縣政府警察局北縣警交字第
      C00000000號舉發違反道路交通管理事件通知單影本1件在
      卷可稽。
（二）證人高宗維關於舉發地點所為證述，雖有不一，且對抗告
      人於案發當時所騎乘之機車顏色為何，已不復記憶等情屬
      實，惟證人高宗維、陳永山均為現職警員，對於如犯有偽
      證罪，即將面臨喪失工作、入監服刑等不利情狀，其等對
      於違犯偽證罪之嚴重性，當知之甚詳，證人高宗維、陳永
      山既均已結證在卷，而同受偽證罪之制約，且與抗告人素
      不相識，當無挾怨報復而故為虛偽證述之可能，證人高宗
      維、陳永山所為證述，其真實性應無庸置疑。再關於抗告
      人有本件交通違規一事，證人高宗維已於原審歷次庭訊均
      指證歷歷，並與證人陳永山證述情節相符，則證人高宗維
      之證述尚難認非屬真實，抗告人僅空言臆測證人高宗維、
      陳永山所為證述不實，而未舉具體事證證明之，足見抗告
      人此部分所指，要非可採。
（三）縱上所述，本件抗告為無理由，應予駁回。
據上論結，應依道路交通案件處理辦法第26條，道路交通管理處
罰條例第89條，刑事訴訟法第412條，裁定如主文。
中    華    民    國    97    年    12    月    23    日
            刑事第４庭    審判長法  官  陳筱珮
                                法  官  鄭水銓
                                法  官  周煙平
以上正本證明與原本無異。
不得再抗告。
                                書記官  蕭麗珍
中    華    民    國    97    年    12    月    25    日


司法院資訊處製作；財團法人民間司法改革基金會備份。
